【裁判字號】    92,交上易,693
【裁判日期】    920703
【裁判案由】    過失傷害
【裁判全文】
臺灣高等法院臺中分院刑事判決                  九十二年度交上易字第六九三號
    上  訴  人
    即  被  告  丁○○
    選任辯護人  葉天昱
右上訴人因過失傷害案件，不服臺灣苗栗地方法院九十一年度交易字第二一號中華民
國九十二年三月五日第一審判決（起訴案號：臺灣苗栗地方法院檢察署九十年度調偵
字第六三號），提起上訴，本院判決如左：
    主      文
原判決撤銷。
丁○○因過失傷害人致重傷，處有期徒刑參月，如易科罰金以佰元折算壹日。
    事      實
一、丁○○於民國九十年五月四日下午六時五分許，駕駛車牌號碼六Ｈ─六○○八號
    自用小客車，沿苗栗縣竹南鎮○○路，南向行駛，途經最高時速限制為六十公里
    之永貞路與天文路交岔路口時，原應注意行車速度，依標誌之規定，及注意車前
    狀況，隨時採取必要之安全措施。而依當時情形，視距良好、道路無障礙物，並
    無不能注意之情事，竟疏於注意，貿然以時速七十公里之速度，欲通過上開交叉
    路口。適丙○○（七十七年十二月二日生）騎乘自行車，沿上開天文路，由東往
    西方向行駛，亦疏未注意讓幹道車先行，即直行穿越上開交岔路口，丁○○煞避
    不及，而撞及上述自行車，致丙○○受有頭部外傷併腦挫傷、硬腦膜下出血、蜘
    蛛膜下腔出血、胸、腹部鈍傷及內出血等傷害，經送為恭紀念醫院（下稱為恭醫
    院）急救，再轉送行政院衛生署新竹醫院（下稱新竹醫院）手術後，現仍有外傷
    性腦病變及右側視神經受損等症狀，並呈顯著認知障礙之重傷害，日常生活需專
    人照顧之狀態。於九十年八月三十一日接受魏氏兒童智力測驗，操作智商六十四
    、語文智商六十六、總智商六十二屬輕度智能障礙。經屈光度矯正後右眼視力為
    ０．０一，左眼為０．七。丁○○於肇事後，在被有偵查職權之機關或公務員知
    悉其係肇事者，即向承辦員警邱曉明自首，後來並接受裁判。
二、案經被害人丙○○之父乙○○訴由苗栗縣警察局竹南分局報請台灣苗栗地方法院
    檢察署檢察官偵查起訴。
    理      由
一、上訴人即被告丁○○對於右揭時地，以六十至七十公里之時速行駛，撞及騎腳踏
    車之被害人丙○○等情自白不諱，核與被害人丙○○、楊海萱（業經於偵查中撤
    回告訴）於警訊時及偵查中指訴情節相符，並有道路交通事故調查報告表、照片
    及診斷證明書附卷可稽。肇事路口路段時速限制為六十公里，亦經證人即承辦員
    警邱曉明證述明確。丙○○因本件車禍，受有頭部外傷併腦挫傷、硬腦膜下出血
    、蜘蛛膜下腔出血、胸、腹部鈍傷及內出血等傷害，經送為恭紀念醫院（下稱為
    恭醫院）急救，再轉送行政院衛生署新竹醫院（下稱新竹醫院）手術後，現仍有
    外傷性腦病變及右側視神經受損等症狀，並呈顯著認知障礙之重傷害，日常生活
    需專人照顧之狀態。於九十年八月三十一日接受魏氏兒童智力測驗，操作智商六
    十四、語文智商六十六、總智商六十二屬輕度智能障礙。經屈光度矯正後右眼視
    力為０．０一，左眼０．七，此有為恭紀念醫院診斷證明書、行政院衛生署九十
    一年三月二十五日新醫歷字第九一０一三三三號、九十二年五月九日新醫歷字第
    九二０三三一八號函可憑。是被告駕駛小客車，以七十公里之時速行駛，撞及張
    維哲受有智能障礙、視力減退等傷害之事實，可以認定。
二、按行車速度，依標誌之規定、汽車行駛時，駕駛人應注意車前狀況，並隨時採取
   必要之安全措施，道路交通規則第九十三條第一項、第九十四條第三項分別定有
    明文。被告駕車自應注意上述道路交通安全規定，而依當時路況又無不能注意之
    情形，竟疏不注意為之，以致肇事，致人受傷，其對於本件事故之發生應有過失
    ，且被告過失駕駛行為，核與被害人丙○○之受傷間，具有相當因果關係。況被
    告丁○○確有超速之過失，亦有中央警察大學九十二年一月十三日校科字第九一
    ０四一六七號鑑定書在卷可參。又被害人丙○○分別經為恭醫院之醫師急救及新
    竹醫院之醫師手術後，仍有外傷性腦病變及右側視神經受損等症狀，並呈顯著認
    知障礙，心智評鑑總智商為六十二，屬輕度智能障礙，已達重傷害之程度。告訴
    人丙○○雖亦與有過失，但仍不影響被告丁○○過失傷害罪責之構成。綜上所述
    ，被告犯行洵堪認定。被告聲請向丙○○就讀學校函查其成績、請假紀錄，因與
    被害人所受傷害，是否達重傷之程度，無必然關聯性，認無必要。
三、被告所為，係犯刑法第二百八十四條第一項後段之過失致重傷罪。被告於肇事後
    ，在被有偵查職權之機關或公務員知悉其係肇事者，即向承辦員警邱曉明自首，
    已經證人邱曉明到院證述明確，被告後來並接受裁判，核與自首要件相符，應依
    自首規定，減輕其刑。原審對被告論罪科刑，但未依自首規定減輕被告之刑，嫌
    有瑕疵。被告上訴意旨略以：被告並無超速以七十公里之時速行車。被告駕駛汽
    車行駛至有正常燈光號誌之永貞路與天文路交岔路口時，依綠燈指示，依規定速
    率行駛通過，並有隨時準備停車之準備。不能責難被告有「應注意車前狀況，並
    隨時採取必要之安全措施，而依當時路況又無不能注意之情形，竟疏不注意為之
    」之過失。被害人受傷情形，並未達重傷之程度。被告於肇事後即向警方自首，
    原審未予調查，指摘原審判決不當。被告上訴，非全無理由，應由本院將原審判
    決撤銷改判。爰審酌被告過失程度之輕重、被害人丙○○亦應與有過失、被告肇
    事後未與被害人達成民事和解，承認駕車肇事等一切情狀，於依自首規定減輕其
    刑後，量處如主文所示之刑，並諭知易科罰金折算標準。
據上論斷，應依刑事訴訟法第三百六十九條第一項前段、第三百六十四條、第二百九
十九條第一項前段，刑法第二百八十四條第一項後段、第六十二條前段、第四十一條
第一項，罰金罰鍰提高標準條例第一條前段、第二項，判決如主文。
本案經檢察官甲○○到庭執行職務。
中      華      民      國      九十二   年       七      月    三      日
                                    臺灣高等法院臺中分院刑事第九庭
                                          審判長法  官  陳  筱  珮
                                                法  官  康  應  龍
                                                法  官  趙  春  碧
右正本證明與原本無異。
不得上訴。
                                                書記官  陳  文  琴
中      華      民      國      九十二   年       七      月    四      日
附錄本判決論罪科刑法條：
刑法第二百八十四條第一項：
因過失傷害人者，處六月以下有期徒刑、拘役或五百元以下罰金，致重傷者，處一年
以下有期徒刑、拘役或五百元以下罰金。
                                                                        Ｉ


司法院資訊處製作；財團法人民間司法改革基金會備份。
